【裁判字號】    90,交易,2
【裁判日期】    900703
【裁判案由】    過失致死
【裁判全文】
臺灣板橋地方法院刑事判決                            九十年度交易字第二號
    公  訴  人  臺灣板橋地方法院檢察署檢察官
    被      告  丙○○
右列被告因過失致人於死案件，經檢察官提起公訴〔八十九年度偵字第一九六四六號
〕，本院判決如左：
    主  文
丙○○從事業務之人，因業務上之過失致人於死，處有期徒刑壹拾月，緩刑參年。
    事  實
壹、丙○○從事工具製造業務，兼營「洗臘機」研發、推展業務，駕駛動力交通工具
    運載「洗臘機」至客戶處推展，為其附隨之業務，係從事業務之人。丙○○於民
    國〔下同〕八十九年九月二十九日下午三時許，駕駛牌照號碼七Ｆ—三八一一號
    自小客車，運載「洗臘機」至台北縣土城市○○路二八○巷旁之如新洗車廠供該
    廠試用，推展畢事，正準備倒車離去時，應注意汽車倒車時，應顯示倒車燈光或
    手勢後，謹慎緩慢後倒，並應注意車後是否尚有其他車輛及行人，依當時天氣晴
    朗等情，復無不能注意之情事，竟疏於未注意車後尚有女童游筱芸，即貿然倒車
    ，遂於倒車離開上開巷口時，撞擊車後之游筱芸，致游筱芸受有頭部外傷、顱內
    出血等傷害，經送醫急救仍不治死亡。丙○○於犯罪發覺前，向臺北縣警察局土
    城分局清水派出所員警自首犯罪，嗣並接受裁判。
貳、案經游筱芸之母乙○○訴請臺灣板橋地方法院檢察署檢察官偵查起訴。
    理  由
壹、訊據被告丙○○，供稱：「八十九年九月二十九日下午三時我有駕駛七Ｆ─三八
    一一自小客車送洗臘機至土城青雲路二八ｏ巷旁之如新洗車場，我倒車不慎，我
    有開倒車燈，我也有看後面，但沒有看到該小孩。」、「我是手工藝製造業。」
    、「〔洗臘機〕我別人拿給我改造的，應該不是我業務的部分，這是我工作之外
    的，我自己作研發的，不是日常生活所具的業務。」、「〔游筱芸因車禍身亡〕
    沒有意見。」〔參見本院九十年二月八日訊問筆錄〕、「我有在八十九年九月二
    十九日下午三時駕駛七Ｆ─三八一一號汽車到土城如新洗車場，我是從事工具製
    造，沒有包括洗臘機。」、「有〔打開倒車燈、有看後面〕，當時天候很好。」
    、「是的〔倒車時撞到游筱芸〕」、「我當時利用下班時間，為了生活才去推銷
    打〔洗〕臘機的。」〔參見本院九十年六月六日訊問筆錄〕、「... 我啟動時，
    沒有注意到後面，倒車才撞到游筱芸，我聽到聲音就來不及。」、「我當時應該
    是車速〔時速〕伍拾〔公里〕以下才對，倒車不可能太快。」、「〔案發後〕當
    時我是拿駕照給保全的警衛，請他幫我報警的。我當時也沒有問她姓名。」〔參
    見本院九十年七月二日審判筆錄〕等。查：
    一、右揭事實，業據游筱芸之父甲○○、母乙○○訴歷歷，與被告供稱：「..
        我是從事工具製造，...」、「〔洗臘機〕.. 這是我工作之外的，我自己作
        研發的，... 」、「我當時利用下班時間，為了生活才去推銷打〔洗〕臘機
        的。」、「... 當時天候很好。」、「是的〔倒車時撞到游筱芸〕」、「..
        . 我啟動時，沒有注意到後面，倒車才撞到游筱芸，...」〔所在卷頁見前
        引述〕、「我覺得車子底盤有卡到東西，我去救小孩〔指游筱芸〕時，小孩
        卡在排氣管處。」〔參見八十九年度偵字第一九六四六號卷第六頁反面〕、
        「於八十九年九月二十九日十五時許，我開著車號七Ｆ─三八一一號自小客
        車到土城路二八０巷旁之如新洗車場，送上〔洗〕臘機給他們〔指如新洗車
        場〕試用，當我向他們說明完要如何操作後，我就要離開，當我倒車要離開
        時，突然聽到有人大喊說：停車，你壓到小孩〔指游筱芸〕，... ，當我把
        車停下來往車下看，游筱芸已經在車底下，....」〔參見八十九年度相字第
        一一二０號卷第五頁反面〕等情，互核相符。並有案發之後暨相驗時拍攝之
        照片〔附八十九年度相字第一一二０號卷第十一頁至第十八頁、第三三頁至
        第四二頁〕足佐。按「汽車倒車時，應顯示倒車燈光或手勢後，謹慎緩慢後
        倒，並應注意其他車輛及行人。」，道路交通安全規則第一百十條第二款定
        有明文。被告於右址倒車自有上開注意義務。以被告供明「... 當時天候很
        好。」等情，自無不能注意之情事。又被告於本院審理時供明：「... 我〔
        倒車〕啟動時，『沒有』『注意到後面』，倒車才撞到游筱芸，...」，顯
        疏未注意車後尚有女童游筱芸，即貿然倒車，致肇本件車禍，被告即有事實
        欄所示之過失。被害人游筱芸因本件車禍致頭部外傷、顱內出血而死亡，亦
        經公訴人相驗屬實，製有勘驗筆錄、驗斷書及相驗屍體證明書各一份在卷可
        憑，被告之過失行為，與被害人之死亡間，即有相當因果關係。
    二、按「刑法第二百七十六條第二項所謂之業務，係指以反覆同種類之行為為目
        的之社會活動而言。故一人不以一種業務為限，如一人同時兼有二種或二種
        以上之業務，而在某一種業務上有不慎致人於死之行為，即應負其業務過失
        致人於死罪責。」〔最高法院六十九年度台上字第四０四七號判例意旨參照
        〕，查被告供明「〔洗臘機〕.. 這是我工作之外的，我自己作研發的，...
        」、「我當時利用下班時間，為了生活才去推銷打〔洗〕臘機的。」，自係
        以反覆同種類之行為為目的之社會活動，其駕駛動力交通工具運載「洗臘機
        」至客戶處推展，為其附隨之業務，即係從事業務之人，雖被告供明其另「
        從事工具製造」，惟據上引判例意旨，無礙於成立業務上之過失致人於死罪
        。
    三、又「刑法第六十二條所謂未發覺之罪，凡有搜查權之官吏，不知有犯罪之事
        實，或雖知有犯罪事實，而不知犯罪人為何人者，均屬之。」〔最高法院二
        十六年度渝上字第一八三九號判例意旨參照〕。經向受理本案之臺北縣警察
        局土城分局清水派出所函詢，獲覆：「報案人或勤務中心轉來資料，未報明
        肇事人姓名，警員前往傷者就醫之醫院處理時，被告在場，並當場承認為肇
        事人」，有臺北縣警察局土分局清水派出所查覆表在卷足參，被告當場向員
        警承認為肇事人之際，本案尚屬未發覺之罪，嗣被告並接受裁判，即與自首
        之要件相符。
    四、本件事證明確，被告之右開犯行，堪予認定。
貳、核被告所為，係犯刑法第二百七十六條第二項之業務過失致人於死罪。起訴書認
    被告所為，係犯同法條第一項之過失致人於死罪，尚有未洽，起訴法條應予變更
    。其對於未發覺之罪自首而受裁判，依法減輕其刑。爰審酌被告之過失情節、所
    致之危害，暨被告犯罪後態度等一切情狀，量處如主文所示之刑。此外，被告前
    未曾受有期徒刑以上刑之宣告，有臺灣高等法院檢察署刑案紀錄簡覆表足佐，因
    過失罹犯本罪，犯後業與被害人家屬成立民事和解，有和解書影本附本院卷足稽
    ，經受此科刑教訓後，當益知戒慎而無再犯之虞，本院認所宣告之刑以暫不執行
    為適當，併宣告緩刑，用啟自新。
據上論斷，應依刑事訴訟法第二百九十九條第一項前段、第三百條，刑法第二百七十
六條第二項、第六十二條前段、第七十四條第一款，罰金罰鍰提高標準條例第一條前
段，判決如主文。
本案經檢察官許智評到庭執行職務。
中      華      民      國      九十      年      七      月      三    日
              臺灣板橋地方法院交通法庭
                                          法  官    陳福來
右正本證明與原本無異。
如不服本判決應於送達後十日內向本院提出上訴狀。
                                          書記官    陳春銘
中      華      民      國      九十      年      七      月      三    日
附錄本案論罪科刑法條全文：
刑法第二百七十六條：
因過失致人於死者，處二年以下有期徒刑、拘役或二千元以下罰金。
從事業務之人，因業務上之過失犯前項之罪者，處五年以下有期徒刑或拘役，得併科
三千元以下罰金。


司法院資訊處製作；財團法人民間司法改革基金會備份。
